【裁判字號】    95,上訴,4412
【裁判日期】    951227
【裁判案由】    毒品危害防制條例
【裁判全文】
臺灣高等法院刑事判決                95年度上訴字第4412號
上  訴  人  臺灣新竹地方法院檢察署檢察官
被      告  甲○○
                    （另案在臺灣新竹監獄執行中）
上列上訴人因被告違反毒品危害防制條例案件，不服臺灣新竹地
方法院95年度訴字第589號，中華民國95年10月13日第一審判決
（起訴案號：臺灣新竹地方法院檢察署95年度毒偵字第1124號）
，提起上訴，本院判決如下：
    主  文
原判決撤銷。
甲○○施用第一級毒品，累犯，處有期徒刑捌月。
扣案第一級毒品海洛因（合計淨重零點參陸公克）沒收銷燬之，
上開毒品之外包裝玖包及針筒參支均沒收。
    事  實
一、甲○○前於民國88年間，因施用毒品案件，經臺灣高雄地方
    法院以88年度毒聲字第6927號裁定送觀察、勒戒後，認無繼
    續施用毒品傾向，於民國88年12月28日執行完畢釋放出所，
    並由臺灣高雄地方法院檢察署檢察官於88年12月27日以88年
    度偵緝字第2043號為不起訴處分確定。又因施用第二級毒品
    案件，經臺灣新竹地方法院以90年度毒聲字第1508號裁定送
    觀察、勒戒後，認無繼續施用毒品傾向，於90年12月7日執
    行完畢釋放出所，再經臺灣新竹地方法院檢察署檢察官以89
    年度毒偵字第2933號為不起訴處分確定。復因施用第一、二
    級毒品案件，經臺灣新竹地方法院以91年度毒聲字第1148號
    裁定送強制戒治，於93年1月9日因毒品危害防制條例修正停
    止執行而出所。刑責部分，則由臺灣新竹地方法院於92年6
    月9日以91年度訴字第806號分別判處有期徒刑8月、3月，並
    定應執行有期徒刑9月確定，甫於93年9月30日縮刑期滿執行
    完畢。嗣於95年間，因施用第一級毒品案件，經臺灣新竹地
    方法院以95年度訴字第393號判處有期徒刑8月（現在臺灣新
    竹監獄執行中）。詎仍未能悔改，於上開觀察勒戒於90年12
    月7日執行完畢後5年內之95年6月16日18時許，在其新竹市
    ○○路469巷45號住處，以將第一級毒品海洛因置入針筒摻
    水稀釋後注射之方式，施用海洛因一次。嗣為警於95年6 月
    17日9時50分許，在新竹市○○街212號前查獲，並扣得其所
    有供犯罪所用之第一級毒品海洛因9包（合計淨重0.36公克
    、空包裝共重1.99公克）及其所有供犯罪所用之針筒3支。
二、案經新竹市警察局第三分局報請臺灣新竹地方法院檢察署檢
    察官偵查起訴，經原審法院依簡式審判程序審理。
    理  由
一、上揭事實，業據被告甲○○坦承不諱，而被告於為警查獲後
    所採取之尿液檢體，經送由臺灣檢驗科技股份有限公司檢驗
    ，確檢出有鴉片類陽性反應，有該公司95年7月3日濫用藥物
    尿液檢驗報告、新竹市警察局辦理煙毒、麻醉藥品案尿液送
    驗受檢人真實姓名代號對照表暨送驗登記簿（檢體編號：C-
    098）在卷可稽（見偵查卷第35、36頁），並有第一級毒品
    海洛因9包扣案可資佐證，上開扣案白粉經檢驗結果，均含
    第一級毒品海洛因成分，合計淨重0.36公克（空包裝總重1.
    99公克），有法務部調查局95年8月7日調科壹字第10000310
    7號鑑定通知書附卷為憑（見原審卷第22頁）。又被告有如
    事實欄所載之觀察、勒戒執行完畢之紀錄，有卷附本院被告
    前案紀錄表可參。從而，被告於觀察、勒戒執行完畢釋放後
    5年內，再犯本件施用第一級毒品海洛因犯行，事證明確，
    應依法論科。
二、論罪部分：
（一）按海洛因為毒品危害防制條例第2條第2項第1款規定之第
      一級毒品。核被告所為，係犯毒品危害防制條例第10條第
      1項之施用第一級毒品罪。其持有第一級毒品海洛因後進
      而施用，其持有之低度行為應為施用之高度行為所吸收，
      不另論罪。
（二）被告有如事實欄所述之前案刑事犯罪執行紀錄，有本院被
      告前案紀錄表可稽，於有期徒刑執行完畢後5年內，故意
      再犯本件有期徒刑以上之罪，不論依修正前之刑法第47條
      或修正後之刑法第47條第1項之規定，均構成累犯，對被
      告而言並無有利或不利之情形，不生新舊法比較之問題，
      應逕依現行刑法第47條規定，論以累犯，並加重其刑（最
      高法院95年度台上字第5589號判決參照）。
三、原審認被告所犯罪證明確，予以論罪科刑，固非無見。惟查
    ：（一）毒品危害防制條例第18條第1項前段規定，得諭知
    沒收並銷燬者，以查獲之毒品及專供製造或施用毒品之器具
    為限，並不及於毒品之外包裝（最高法院91年度台上字第20
    62號判決參照）。原判決就上開第一級毒品海洛因之外包裝
    ，亦依毒品危害防制條例第18條第1項前段之規定宣告沒收
    銷燬之，尚有未當。（二）按刑事訴訟之審判，係採彈劾主
    義，亦即不告不理原則，法院對於被告之行為，應受審判之
    對象（範圍），乃指起訴書（或自訴狀）所記載之被告「犯
    罪事實」而言。司法審判實務中，到庭實行公訴之檢察官於
    其提出之「論告書」或於言詞辯論時所為之主張或陳述，常
    有與起訴書所載犯罪事實不盡相同之情形。於此，應先究明
    其論告時之所述，究屬訴之追加、撤回或變更範疇，抑或原
    本係屬於起訴效力所及之他部事實之擴張、或起訴事實之一
    部減縮，而異其處理方式。除撤回起訴，使該訴訟關係消滅
    ，法院無從加以裁判；如屬後者事實之擴張、減縮，應僅在
    促使法院之注意，非屬訴訟上之請求（最高法院95年度台上
    字第2633、5401號判決參照）。本件檢察官係起訴被告基於
    概括犯意，自95年2月間某日起至同年6月16日18時許止，連
    續施用第一級毒品海洛因多次。雖據檢察官於原審準備程序
    當庭減縮被告僅於95年6月16日18時許，施用第一級毒品海
    洛因一次（見原審卷第29頁），然依前說明，僅屬事實之減
    縮，並未撤回起訴，故此部分起訴效力仍在。是除本件前揭
    認定有罪部分外，其餘業經起訴之施用犯行而不能證明部分
    ，應不另為無罪之諭知。原判決竟以減縮之故，未不另為無
    罪之諭知，亦有未合。
四、檢察官提起上訴，主張被告自95年5月21日起至同年7月21日
    16時55分許為警採尿前回溯26小時內某時，亦施用第一級毒
    品海洛因多次，應予併辦云云。然除95年7月21日16時55分
    許為警採尿前回溯26小時內施用犯行足以證明外，尚難遽認
    被告有何施用犯行。又95年7月1日生效施行之修正刑法已刪
    除連續犯之規定，上揭犯行無從與前揭論罪部分成立連續犯
    之裁判上一罪關係，亦非具有集合犯性質之實質上一罪，自
    無從併予審究，故檢察官之上訴並無理由。惟原判決既有可
    議，自應由本院予以撤銷改判。爰審酌被告前經多次觀察、
    勒戒及強制戒治，仍犯本案，足見其缺乏拒用毒品之決心，
    而施用海洛因所生損害本以自戕健康為主，被告業已坦承犯
    行等一切情狀，量處如主文所示之刑。至扣案之海洛因（合
    計淨重0.36公克），為毒品危害防制條例第2條第2項第1款
    所規定之第一級毒品，不問屬於被告與否，均應依毒品危害
    防制條例第18條第1項前段之規定宣告沒收銷燬；上開毒品
    外包裝9包（空包裝總重1.99公克）及針筒3支，為被告所有
    供其施用海洛因時所用之物（但尚非專供施用毒品之器具）
    ，為被告供述在卷，併依修正前刑法第38條第1項第2款（刑
    法第38條雖亦修正，但該條第1條第2款並未修正。至於第3
    項將第1項第2款得沒收之物，由屬於「犯人」為限，修正為
    屬於「犯罪行為人」為限，僅屬用語之明確化，含義仍屬相
    同，故無因法律變更而比較新舊法之問題），予以宣告沒收
    。
五、不另為無罪之諭知部分：
    公訴意旨另以：被告基於施用第一級毒品海洛因之概括犯意
    ，自95年2月間某日起至同年6月16日18時許止（除本院前揭
    已判決此次外），在其新竹市○○路469巷45號住處，連續
    施用第一級毒品海洛因多次，因認此部分亦有毒品危害防制
    條例第10條第1項罪嫌。惟按犯罪事實應依證據認定之，無
    證據不得認定犯罪事實；不能證明被告犯罪者，應諭知無罪
    之判決，刑事訴訟法第154條第2項、第301條第1項定有明文
    。被告雖供承其連續施用第一級毒品海洛因，惟除本院前揭
    認定有罪施用犯行外，並無證據證明其尚有何其他施用犯行
    ，檢察官亦認無證據證明，而於原審準備程序中當庭減縮如
    本院前揭認定之事實（見原審卷第29頁）。此外復查無其他
    積極證據足以證明被告有何此部分犯行，是尚屬不能證明此
    部分事實，爰不另為無罪之諭知。
六、併辦部分：
    臺灣新竹地方法院檢察署95年度毒偵字第1787號移送併辦部
    分，除本件前揭認定有罪施用犯行外，無從併辦之理由已如
    前述，自應退回檢察官另為適法之處理。
據上論斷，應依刑事訴訟法第369條第1項前段、第364條、第299
條第1項前段、毒品危害防制條例第10條第1項、第18條第1項前
段、刑法第11條、第47條、第38條第1項第2款，判決如主文。
本案經檢察官郭弘佑到庭執行職務。
中    華    民    國    95    年    12    月    27    日
                  刑事第二庭審判長法  官  王詠寰
                                  法  官  林銓正
                                  法  官  林恆吉
以上正本證明與原本無異。
如不服本判決，應於收受送達後十日內向本院提出上訴書狀，其
未敘述上訴之理由者並得於提起上訴後十日內向本院補提理由書
（均須按他造當事人之人數附繕本）。
                                  書記官  駱麗君
中    華    民    國    95    年    12    月    27    日
附錄：本案論罪科刑法條全文
毒品危害防制條例第10條
施用第一級毒品者，處 6 月以上 5 年以下有期徒刑。
施用第二級毒品者，處 3 年以下有期徒刑。


司法院資訊處製作；財團法人民間司法改革基金會備份。
